臺灣臺北地方法院刑事判決
111年度交簡上字第48號
上  訴  人  臺灣臺北地方檢察署檢察官
被      告  趙亮瑋



選任辯護人  法律扶助徐明水律師
上列上訴人因被告過失傷害案件，不服本院民國111年4月7日111
年度交簡字第318號第一審簡易判決（聲請簡易判決處刑書案號
：111年度調院偵字第19號），提起上訴，本院管轄之第二審合
議庭判決如下：
    主  文
原判決撤銷。
趙亮瑋犯過失傷害罪，處拘役柒拾日，如易科罰金，以新臺幣壹
仟元折算壹日。
    事  實
一、趙亮瑋乃有多年職業駕駛人經驗者，卻仍於民國110年8月18
    日下午3時41分許，駕駛車牌號碼000-0000號營業小客車，
    沿臺北市萬華區大理街由東向西方向行駛時，原應注意車前
    狀況並隨時採取必要之安全措施，亦應注意汽車行近行人穿
    越道前應減速慢行，遇有行人穿越時，無論有無交通警察指
    揮或號誌指示均應暫停讓行人先行通過，以避免發生危險。
    依當時為天候晴、日間、自然光線、柏油路面乾燥無缺陷、
    道路無障礙物、視距良好等情形，以一般具有合格駕駛能力
    之人，顯非不能注意。竟疏未注意（下稱本案過失），貿然
    左轉同市區西園路1段，而不慎擦撞步行在大理街與西園路1
    段交岔路口行人穿越道上之蔡美幸（下稱本案車禍），致蔡
    美幸受有右股骨頸閉鎖性骨折、右側橈骨閉鎖性骨折（下稱
    本案傷害）等傷害。經臺北市政府警察局交通大隊萬華分隊
    據報前往處理，趙亮瑋向到場處理警員坦承為肇事人，自首
    而接受裁判。
二、案經蔡美幸訴由臺北市政府警察局萬華分局報告臺灣臺北地
    方檢察署(下稱北檢)檢察官偵查聲請以簡易判決處刑。
    理  由
壹、程序方面：按被告以外之人於審判外之陳述，雖不符刑事訴
    訟法第159條之1至第159條之4之規定，而經當事人於審判程
    序同意作為證據，法院審酌該言詞陳述或書面陳述作成時之
    情況，認為適當者，亦得為證據。當事人或辯護人於法院調
    查證據時，知有第159條第1項不得為證據之情形，而未於言
    詞辯論終結前聲明異議者，視為有前項之同意。刑事訴訟法
    第159條之5第1項、第2項定有明文。本案下列所引用被告以
    外之人於審判外所為之陳述，部分固為傳聞證據，然經檢察
    官、被告趙亮瑋及其辯護人同意作為證據，本院審酌該等被
    告以外之人於審判外所為陳述之作成情況，均係出於自由意
    志，並非違法取得，且與待證事實具有關連性，證明力亦無
    顯然過低或顯不可信之情形，認以之作為證據使用均屬適當
    ，應認均有證據能力。而非供述證據，無違法取得情事，且
    與本案待證事實具有證據關連性，均應認有證據能力。
貳、實體部分：
一、訊據被告對於前揭犯罪事實坦承不諱，核與證人即告訴人蔡
    美幸證述（北檢110年度偵字第35610號卷第29至32頁、北檢
    111年度調院偵字第19號卷第17至18頁參照）情節大致相符
    ，且有臺北市政府警察局道路交通事故初步分析研判表、 
    道路交通事故現場圖、事故補充資料表、調查報告表㈠、㈡、
    談話紀錄表、路口監視器翻拍照片、現場蒐證照片（前揭偵
    字第35610號卷第39、47、49、51、53、55、57至59、61、6
    3、73至87頁參照）、天成醫院診字第000000000號診斷證明
    書（前揭偵字第35610號卷第35至37頁參照）在卷可稽。足
    以擔保被告前揭任意性自白與事實相符，事證明確，應依法
    論科。
二、查「汽車行駛時，駕駛人應注意車前狀況及兩車並行之間隔
    ，並隨時採取必要之安全措施，不得在道路上蛇行，或以其
    他危險方式駕車。」、「汽車行近行人穿越道，遇有行人穿
    越、攜帶白手杖或導盲犬之視覺功能障礙者時，無論有無交
    通指揮人員指揮或號誌指示，均應暫停讓行人、視覺功能障
    礙者先行通過。」道路交通安全規則第94條第3項、第103條
    第2項分別定有明文。依當時為天候晴、日間、自然光線、
    柏油路面乾燥無缺陷、道路無障礙物、視距良好等情形，以
    一般具合格駕駛能力者，顯非不能注意，何況具多年職業駕
    駛經驗之被告，其卻疏未注意，顯有過失，而其因本案過失
    肇致本案車禍，使蔡美幸受有本案傷害，自屬核犯刑法第28
    4條前段之過失傷害罪。
三、撤銷改判之理由及量刑：
  ㈠原審以被告罪證明確，予以論罪科刑，固非無見。惟查：原
    審就量刑部分，係適用道路交通管理處罰條例第86第1項：
    「汽車駕駛人……行經行人穿越道不依規定讓行人優先通行，
    因而致人受傷……依法應負刑事責任者，加重其刑至二分之一
    。」與刑法第62條前段自首減輕其刑之規定，並按刑法第71
    條第1項規定先加後減。再考量「審酌被告並無任何前科，
    有臺灣高等法院被告前案紀錄表附卷足憑，因一時過失而罹
    本件犯行，有上開自首情形，告訴人所受傷害情形，被告犯
    罪後態度良好及尚未與告訴人達成和解等一切情狀」而量處
    拘役55日之刑度。但根據被告前案紀錄表所載前案紀錄之起
    訴書、判決書，趙亮瑋乃有多年經驗之職業駕駛人，且不只
    一度因涉嫌刑法修正前之業務過失傷害，至遭檢察官提起公
    訴，固嗣後均在審理中與告訴人和解而撤回告訴獲不受理判
    決，然已可知被告似非謹慎執行職業駕駛人業務之人，容非
    一時過失而罹本件犯行。檢察官上訴意旨訴稱「被告為職業
    駕駛人……原判決僅處上開刑度，顯屬過輕」等語，即有其理
    。況雖然蔡美幸以附帶民事訴訟向被告求償新臺幣（下同）
    60萬元是否有據可以商榷（蔡美幸於本院準備程序將求償金
    額降低為含強制險30萬元），雙方迄宣判時無法和解之狀況
    不能全然歸責被告。惟根據蔡美幸與被告之陳述，被告最初
    願意賠償新臺幣十幾萬元左右（前揭偵字第35610號卷第10
    、31頁參照），卻於原審判決（拘役55日，得以1000元折算
    1日易科罰金，也就是若以此刑度判決確定，經執行檢察官
    允許，繳納5萬5千元即無庸入監）後，改稱只能賠償5至6萬
    元。亦可推知原審之刑度容有稍低而使被告產生輕慢之心。
    而最重要的，如何課予被告刑事責任，乃以行為人責任為基
    礎，審酌一切情事，俾矯治行為人，使其能遵守現行社會規
    範，避免其再犯；絕非讓被害人充作「以刑逼民」、合法威
    嚇加害人讓步之手段。然被告前揭輕慢之態度，亦可足證原
    審刑度將使被告生無所謂、不知悔改的意念，無法有效降低
    其將來繼續開計程車肇事之機率。是以，本院雖尊重原審量
    處刑度的職權行使，但原判決既有前述未洽之處，是所量處
    之刑度仍屬無法維持，應予撤銷改判。
  ㈡按「汽車駕駛人……行經行人穿越道不依規定讓行人優先通行
    ，因而致人受傷……依法應負刑事責任者，加重其刑至二分之
    一。」、「對於未發覺之罪自首而受裁判者，得減輕其刑。
    」道路交通管理處罰條例第86條第1項、刑法第62條前段分
    別定有明文。被告在前述行人穿越道撞傷蔡美幸後，於臺北
    市政府警察局交通大隊萬華分隊據報前往處理時，向到場處
    理警員坦承為肇事人，自首而接受裁判，有前揭證據可參。
    是被告具前揭行經行人穿越道肇事使人受傷加重、自首減輕
    其刑之情事，應依刑法第71條第1項規定先加後減。爰審酌
    被告違反義務之程度，身為職業駕駛人、開計程車肇事，為
    低收入戶、撫養親屬之負擔等生活狀況，高中畢業、應能明
    白事理之教育程度，前述品行素行證據，對蔡美幸造成之本
    案傷害，犯罪後之態度等及其他一切情狀量處如主文所示之
    刑，並諭知易科罰金之折算標準，以資儆懲。
據上論斷，應依刑事訴訟法第455條之1第1項、第3項、第369條
第1項前段、第364條、第299條第1項前段，道路交通管理處罰條
例第86條第1項，刑法第284條前段、第62條前段、第41條第1項
前段，刑法施行法第1條之1第1項，判決如主文。
本案經檢察官林珮菁聲請簡易判決處刑並提起上訴，檢察官劉承
武到庭執行職務。
中　　華　　民　　國　　111 　年　　8 　　月　　30　　日
                  刑事第十四庭  審判長法  官  余銘軒
                                      法  官  陳翌欣
                                      法  官  姚念慈
上正本證明與原本無異。 
不得上訴。
                                      書記官  潘美靜
中　　華　　民　　國　　111 　年　　8 　　月　　30　　日
附錄本案論罪科刑法條全文：
中華民國刑法第284條
因過失傷害人者，處一年以下有期徒刑、拘役或十萬元以下罰金
；致重傷者，處三年以下有期徒刑、拘役或三十萬元以下罰金。